【裁判字號】    98,上訴,671
【裁判日期】    980820
【裁判案由】    毒品危害防制條例
【裁判全文】
臺灣高等法院臺南分院刑事判決         98年度上訴字第671號
上  訴  人  臺灣雲林地方法院檢察署檢察官
被      告  甲○○
                    （現另案於臺灣嘉義監獄執行中）
選任辯護人  康文彬  律師
被      告  乙○○
                    （現另案於臺灣雲林監獄執行中）
上列 一 人
指定辯護人  本院公設辯護人  丙○○
上列上訴人因被告違反毒品危害防制條例案件，不服臺灣雲林地
方法院九十八年度訴字第一五八號中華民國九十八年五月二十一
日第一審判決（起訴案號：臺灣雲林地方法院檢察署九十六年度
偵字第五八○○號），提起上訴，本院判決如下：
    主  文
上訴駁回。
    理  由
一、本件公訴意旨略以：被告甲○○（綽號阿明、忠義）、乙○○（綽號阿興）分別或共同基於販賣第一級毒品以牟利之犯
    意，共同持用0000000000、000000000
    0等門號之行動電話為連絡工具，而為以下之行為：(一)己○○於民國九十六年八月二十四日下午五時許，以不詳處所
    之公共電話撥打給持用0000000000號行動電話之
    甲○○連絡後，相約在雲林縣斗六市隆得利遊藝場前，以一
    手交錢一手交貨之方式，甲○○將海洛因一小包販賣予己○○，並自己○○處得款新臺幣（下同）三千元。(二)丁○○
    前以0000000000號行動電話撥打給持用0000
    000000號行動電話之乙○○聯絡後，相約於九十六年
    十月二十三日凌晨三時許，在雲林縣斗六市火車站附近之斗
    六計程車行前。甲○○、乙○○遂共同至上開約定處，以一
    手交錢一手交貨之方式，由乙○○將海洛因一小包販賣予丁○○，並自丁○○處得款七百元，乙○○旋即將該販賣所得
    交給甲○○。嗣經警於九十六年十月二十三日十二時三十分
    許，在甲○○位於雲林縣斗六市○○路八六號九樓之一居處
    查獲，並扣得第一級毒品海洛因共計毛重六十點八公克、糖
    粉二包、安非他命吸食器一組、行動電話三支、電子磅秤一
    臺、注射針筒三十八支及夾鍊袋十三包等物，因認被告甲○○、乙○○均涉犯毒品危害防制條例第四條第一項販賣第一
    級毒品罪嫌。
二、程序方面：
(一)按被告以外之人於審判外之言詞或書面陳述，除法律有規定
    者外，不得作為證據，刑事訴訟法第一百五十九條第一項定
    有明文。惟被告以外之人於偵查中向檢察官所為之陳述，除
    顯有不可信之情況者外，得為證據；被告以外之人於審判外
    之陳述，雖不符刑事訴訟法第一百五十九條之一至第一百五
    十九條之四規定得為證據之情形，而經當事人於審判程序同
    意作為證據，法院審酌該言詞陳述或書面陳述作成時之情況
    ，認為適當者，亦得為證據；當事人、代理人或辯護人於法
    院調查證據時，知有第一百五十九條第一項不得為證據之情
    形，而未於言詞辯論終結前聲明異議者，視為有前項之同意
    ，刑事訴訟法第一百五十九條之一第二項及第一百五十九條
    之五分別定有明文。
(二)查證人丁○○、己○○、黃清池、戊○○於偵查中具結證述
    之詞、證人乙○○於偵查中具結證述之詞，對被告甲○○被
    訴犯罪事實部分，係屬於偵查中向檢察官所為之陳述，雖均
    屬傳聞證據，惟現階段刑事訴訟法規定，檢察官代表國家偵
    查犯罪、實施公訴，依法有訊問被告、證人及鑑定人之權，
    實務運作時，檢察官於偵查中向被告以外之人所取得之陳述
    ，原則上均能遵守法律規定，不致違法取供，且經法定具結
    程序以擔保其證言之可信性，其可信度極高，被告並未提出
    有何顯不可信之情形，是證人丁○○、己○○、黃清池、戊○○於偵查中之證言，及證人乙○○於偵查中之證言，對被
    告甲○○被訴犯罪事實部分，自得為證據。另本案被告、辯
    護人及檢察官對於證人丁○○、己○○、黃清池、戊○○於
    警詢中之指述，證人乙○○於警詢中之指述對被告甲○○被
    訴犯罪事實部分及本案所援引具傳聞性質之言詞或書面陳述
    ，關於證據能力，提示當事人及辯護人均對之表示無意見，
    亦未於本案言詞辯論終結前聲明異議，爭執無證據能力；本
    院審酌各該審判外供述證據及書面作成時之情況，製作當時
    之過程、內容、功能等情況，其取得並無違法情形，具備合
    法可信之適當性保障，經綜合判斷，與本件犯罪待證事實，
    具有關連性，核無可信度明顯過低之情事，認具適當性，均
    得作為證據。
三、訊據被告甲○○堅決否認有何公訴意旨所指販賣海洛因犯行
    ，辯稱：伊並無使用0000000000號行動電話，亦
    無販賣毒品海洛因給己○○，己○○所述兩支電話非甲○○
    所有，己○○所述不實，且前後供述不一，不足採信。另乙○○供述也需要補強證據，所述也有前後矛盾問題，另丁○○部分甲○○並不認識他，乙○○在供述就甲○○有無一起
    去，所為為供述也前後不一，事實並不明確，且通聯紀錄內
    也沒有十月二十三日凌晨二點的事情發生，這種交易毒品事
    情如此重要，監聽的單位怎會會放過監聽紀錄，所以很明顯
    並無此通聯紀錄存在，伊遭查獲持有第一級毒品海洛因合計
    淨重四六點四一公克，然據鑑定報告可知純質淨重僅有三點
    ○九公克，並非巨量，又以糖粉摻入海洛因注射，是施用毒
    品之人常見的作法，電子磅秤除供自己分裝外，亦可作為避
    免被藥頭所欺騙的檢驗重量工具，不足以認為伊有販毒的意
    圖等語。另訊據被告乙○○亦堅決矢口否認有何上開犯行，
    辯稱：伊在製作警詢筆錄時因為藥癮已經發作，意識不清楚
    ，都是警察在講，那天的情形印象很模糊，移送到地檢署時
    已經沒有辦法開庭；警察查獲時並沒有交易，伊沒有販賣毒
    品；那天晚上伊有去火車站前面，但沒有和甲○○去火車站
    ，也沒有拿藥給丁○○；丁○○說法與卷內通聯紀錄完全不
    吻合，不利於伊之證言與事實不符等語。
四、按犯罪事實應依證據認定之，無證據不得認定犯罪事實；被
    告之自白，不得作為有罪判決之唯一證據，仍應調查其他必
    要之證據，以察其是否與事實相符；又不能證明被告犯罪者
    ，應諭知無罪之判決，刑事訴訟法第一百五十四條第二項、
    第一百五十六條第二項、第三百零一條第一項分別定有明文
    。又刑事訴訟法第一百六十一條第一項規定：檢察官就被告
    犯罪事實，應負舉證責任，並指出證明之方法。因此，檢察
    官對於起訴之犯罪事實，應負提出證據及說服之實質舉證責
    任。倘其所提出之證據，不足為被告有罪之積極證明，或其
    指出證明之方法，無從說服法院以形成被告有罪之心證，基
    於無罪推定之原則，自應為被告無罪判決之諭知，最高法院
    九十二年臺上字第一二八號判例可資參照。
五、本件公訴人認被告甲○○涉有公訴意旨(一)之販賣海洛因犯行
    ，無非以證人己○○、黃清池於警詢及偵查中之陳述，00
    00000000、0000000000、000000
    0000號行動電話之通聯紀錄、搜索扣押筆錄及扣押物品
    目錄表、法務部調查局九十六年十一月十九日調科壹字第○
    九六二三○七八九三○號鑑定書各一份，扣案第一級毒品海
    洛因共計毛重六十點八公克、糖粉二包、安非他命吸食器一
    組、行動電話三支（門號：0000000000號、00
    00000000號、0000000000號）、電子磅
    秤一臺、注射針筒三十八支及夾鍊袋十三包等物為其主要之
    論據。另認被告甲○○、乙○○共同涉有公訴意旨(二)販賣海
    洛因犯行，無非以證人丁○○、戊○○於警詢及偵查中之陳
    述，乙○○、甲○○於警詢及偵查中之供述，搜索扣押筆錄
    及扣押物品目錄表、0000000000號行動電話之監
    聽譯文、法務部調查局九十六年十一月十九日調科壹字第○
    九六二三○七八九三○號鑑定書、法務部調查局九十六年十
    一月二十三日調科壹字第○九六二三○七九二一○號鑑定書
    各一份、現場查獲照片十一張，並扣案第一級毒品海洛因共
    計毛重六十點八公克、糖粉二包、安非他命吸食器一組、行
    動電話三支（門號：0000000000號、00000
    00000號、0000000000號）、電子磅秤一臺
    、注射針筒三十八支、夾鍊袋十三包；第一級毒品海洛因三
    包（毛重○點九八公克）、摩托羅拉行動電話（門號：00
    00000000號）一支、注射針筒（未開封）一支、生
    理食鹽水注射液一瓶、分裝鏟一支等物（另案扣押），為其
    主要之論據。
六、關於被告甲○○所涉公訴意旨(一)部分：
(一)按施用毒品者指稱其向某人買受毒品之證詞，不得作為有罪
    判決之唯一證據，仍須調查其他必要之證據，以察其是否與
    事實相符；蓋毒品買受者之指證，其憑信性於通常一般人已
    有所懷疑，尚難確信其為真實之程度，況依毒品危害防制條
    例第十七條之規定，其供出毒品來源因而破獲者，復得減輕
    其刑，則其指證之真實性猶有疑慮，是施用毒品者之指證，
    其真實性有待其他必要證據加以補強。所謂必要之補強證據
    ，固不以證明販賣毒品犯罪構成要件之全部事實為必要，但
    以與施用者之指證具有相當之關聯性為前提，其經與施用者
    之指證綜合判斷，已達於確信其為真實之程度者，始得為有
    罪之認定，此有最高法院九十三年度臺上字第一一四七號、
    九十四年度臺上字第二○三三號等判決意旨可資參照。
(二)本件證人己○○於九十六年八月二十五日、九十六年九月六
    日警詢與九十六年九月二十七日之檢察官訊問時雖均陳稱：
    九十六年八月二十四日下午三或四時許在斗六市圓環隆得利
    遊藝場內以三千元向甲○○購買一小包第一級毒品海洛因等
    語（見九十六年他字第九四八號偵卷第四、十七、三六頁）
    。然查：
  1.關於如何向被告甲○○聯繫購買毒品乙節，證人己○○於九
    十六年八月二十五日警詢時陳稱：「我是請朋友打電話給甲○○，並由我朋友和甲○○約定時間、地點後，我朋友再告
    知我時間、地點，我再到約定地點與甲○○交易毒品」、「
    因我朋友綽號叫『老池』之男子也有施用毒品，他不肯告訴
    甲○○的電話，因我需要毒品時須經過他，他才可從中獲得
    少許毒品注射施用」等語（見他字第九四八號偵卷第四頁）
    。另其於九十六年九月二十七日警詢時亦陳稱：「我是以公
    用電話撥打黃清池所使用行動電話0000000000說
    我要購買毒品海洛因五百元或三千元，後黃清池便向綽號『
    忠義』之人接洽購買毒品，隨後我再撥給黃清池使用電話確
    認」、「我不知道甲○○的電話所以需由黃清池代為聯絡接
    洽」等語（見他字第九四八號偵卷第三十頁）。惟於九十六
    年九月二十七日檢察官訊問時改證稱：「我以公共電話打電
    話給甲○○」、「我之前曾透過綽號『老池』即黃清池向甲○○買毒品，但八月二十四日該次是我自己向甲○○購得毒
    品的」、「（八月二十四日你是打哪一支電話向甲○○買毒
    品？）我打0000000000號」等語（見他字第九四
    八號偵卷第三六頁）。至原審九十八年四月二十一日審理時
    則證述：九十六年九月六日所述甲○○的電話是甲○○本人
    所告知，伊記載在一本本子內，該次是因為員警拿拘票抓人
    要問藥頭電話，伊說電話放在家裡，員警才載伊回家拿本子
    ，而知道上開電話號碼等語（見原審卷第一四二頁至第一四
    三頁）。則證人己○○對於如何知悉甲○○的電話，及九十
    六年八月二十四日該次如何向甲○○購買毒品，是否透過黃
    清池購得，其供述前後互有歧異，並非無瑕疵存在。
  2.再者，證人己○○於原審九十八年四月二十一日審理時證述
    ：伊九十六年八月那陣子常常被抓，不確定正確時間，但約
    有六、七次，最後是受到一次緩起訴處分。伊當時施用海洛
    因來源是向二、三個藥頭購買。伊在二十四日晚上第一次被
    查獲，當時沒有說到「忠義」這個名字，說藥頭叫阿明，九
    十六年八月二十五日那次筆錄不是第一次被抓到那天做的，
    是送到地檢署訊問之後，被要求要協助警方抓阿明，回警局
    之後員警拿給照片要伊指阿明是誰，一開始伊都推說不知道
    ，後來被問到沒辦法所以才說出「忠義」這個名字等語（見
    原審卷第一三八頁反面至第一三九頁、第一四二頁反面至一
    四四頁）。由證人己○○上開證述，可知其當時有向二、三
    個藥頭購買毒品，一開始又不願供出毒品來源，之後不僅供
    出藥頭是甲○○，還提出所謂甲○○所使用之三個行動電話
    門號，供稱：0000000000號已停用中，又更改新
    的門號0000000000號及0000000000號
    ，尚使用中等語（見他字第九四八號偵卷第三一頁）。然而
    ，施用毒品者為求減輕其刑，則其指證之真實性猶有疑慮，
    是其指證真實性有待其他必要證據加以補強，而甲○○堅詞
    否認上開0000000000號行動電話為其所持用，證
    人己○○證述當時有向二、三個藥頭購買毒品海洛因，對於
    上開電話能否確定係甲○○所使用，並非全然無疑；縱如其
    所述，上開電話號碼確為甲○○使用，但由甲○○遭扣押並
    承認為其所有之二支行動電話，門號分別為0000000
    000號、0000000000號（000000000
    0號為乙○○所有，見原審卷第一五○頁），均無任何一支
    電話之號碼與己○○所述甲○○所使用之號碼相符，是其證
    詞是否可信尚有疑義。
  3.此外，依證人己○○所述，在九十六年八月二十四日不論係
    其自己以公共電話撥打或透過黃清池所使用0000000
    000號行動電話撥打給所謂甲○○所持用之000000
    0000號行動電話，惟查該行動電話於九十六年八月二十
    四日，均無任何以公用電話或0000000000號行動
    電話撥打之通聯紀錄，此有上開0000000000號行
    動電話通聯紀錄一份在卷可稽（見附件第三二至三三頁）。
    是則己○○上開證述有以公用電話或透過黃清池撥打給甲○○所持用之上開行動電話購買海洛因云云，與卷附上開行動
    電話通聯紀錄即有不符，難謂其證詞與事實相符，而可採用
    。
(三)證人黃清池於九十六年九月二十七日警詢陳稱：「所持用之
    行動電話號碼為0000000000號」、「本身向綽號
    『宗義』之男子購買過三、四次，後來約在九十六年八月間
    我再撥0000000000號電話不通，我就沒再向他購
    買了」等語（見他字第九四八號偵卷第二五至二六頁）。其
    於九十六年九月二十七日之檢察官訊問復為相同之陳述，又
    稱：「（最後一次是何時打給他買毒品？）八月份有打他的
    電話0000000000，後來就一直打不通了」等語（
    見同上卷第三七頁），雖亦稱甲○○持用上開000000
    0000號行動電話，並以該電話做為聯絡販賣第一級毒品
    海洛因之用，然查上開0000000000號電話一直到
    九十六年九月九日均在使用中，且每天均有通聯紀錄，黃清
    池與甲○○若確實有使用上開行動電話聯繫，應會留有通聯
    紀錄存在，然上開電話號碼自九十六年八月一日起至九十六
    年九月九日止，卻均無與黃清池所持用之00000000
    00號電話之紀錄。並觀諸黃清池0000000000號
    電話自九十六年七月一日起至九十六年八月二十二日止，亦
    無與所謂甲○○持用之上開0000000000號行動電
    話之通聯紀錄，此均有通聯紀錄在卷可憑（見附件第二至四
    七頁）。從而，黃清池是否有以其行動電話與甲○○聯繫購
    買毒品，及被告甲○○是否持用上開0000000000
    號行動電話，作為販毒聯繫使用，顯有疑問，實無法證明己○○之證述係與真實相符合。
(四)揆諸前引最高法院判決意旨，自不能僅以毒品施用者即證人
    己○○所為上開有瑕疵，且顯與事實不符之證詞，逕為不利
    於甲○○之認定。末查，由甲○○處扣得第一級毒品海洛因
    （共計毛重六十點八公克，合計淨重四六點四一公克，純質
    淨重三點○九公克），經送請法務部調查局鑑定結果，含有
    第一級第六項毒品海洛因成分，有該局九十六年十一月十九
    日調科壹字第○九六二三○七八九三○號鑑定書一份可憑（
    見九十六年偵字第五八○○號卷第一○五頁），被告雖持有
    毒品海洛因與糖粉二包、電子磅秤一臺、注射針筒三十八支
    、夾鏈袋共十三包等物，惟因被告本身亦有施用海洛因之前
    科紀錄，此有臺灣高等法院被告前案紀錄表一份附卷足按，
    另電子磅秤、夾鏈袋等物本有多種用途，並不限於販賣毒品
    始得使用，縱上開證詞相互勾稽，亦難認為已達於確信為真
    實之程度，依罪疑有利於被告原則，尚難認定被告甲○○有
    公訴意旨(一)所載之販賣第一級毒品犯行。被告辯無此部分犯
    行，尚堪採信。
七、關於被告乙○○所涉公訴意旨(二)部分：
(一)按被告之自白，雖為證據之一種，但必與事實相符者為限，
    若其自白顯有疑義，而審理事實之法院，就其職權調查之所
    得，仍未能證明其自白確與事實相符者，自不得據為認定犯
    罪事實唯一之基礎，最高法院十八年上字第一○八七號判例
    參照。
(二)關於證人丁○○之證述：
  1.於九十六年十月二十三日警詢時陳稱：「九十六年十月二十
    三日凌晨二點左右在斗六火車站前斗六計程車行碰到綽號『
    阿興』乙○○我以新臺幣一千元購買一包海洛因」等語（見
    警卷第二四頁）。
  2.於九十六年十月二十三日檢察官訊問時證稱：「（二十三日
    凌晨在計程車行外面，是否有與戊○○一起遇到『阿興』騎
    機車經過？）對，是我把他叫下來」、「（大約凌晨幾點？
    ）約近三、四點時」、「（這一次凌晨遇到『阿興』是否有
    向他購買五百元的海洛因？）是的，我當面給他五百元，『
    阿興』給我海洛因，戊○○有看到我與『阿興』靠近」等語
    （見他字第九四八號偵卷第五四頁）。
  3.於原審九十八年四月七日審理時證稱：「（你認識一個綽號
    叫阿興的人？）不認識，我拿毒品叫興哥，但我不認識他」
    、「（九十六年十月二十三日你在斗六圓環貴賓大旅行社被
    警察查獲？）是」、「（你被警察抓到那天，當天凌晨你是
    否有在斗六火車站前面的一個計程車行，跟一個人買海洛因
    ？）乙○○」、「（你是跟乙○○買海洛因？）對。」、「
    （你當天如何跟乙○○在那邊碰到？）打行動電話給他，他
    送過來給我」、「（當天你是否跟一位戊○○在一起？）是
    」、「（所以你的意思你有事先跟乙○○約好？）有。（你
    是用那個電話打給他？）我用0000000000那支」
    、「（你確定在凌晨這次你有打電話給他？）有。」、「（
    你是在凌晨幾點打給他？）差不多二、三點，我不太確定」
    、「（你凌晨跟乙○○買毒品是事先電話聯絡或剛好碰到？
    ）電話聯絡，他再拿過來給我。」、「（買多少？）我記得
    我當時拿七百給他。（你事先聯絡要買多少？）要拿一千」
    、「我那時候有先打電話給興哥，興哥就說乙○○剛好人在
    外面，他剛好騎過去，我就趕快打電話給乙○○，乙○○就
    順便拿給我這樣」、「（是打那支電話跟他聯絡？）就是監
    聽譯文那通。（0000000000？）對。」等語（見
    原審卷第九五至九六頁反面、第一○○頁反面至第一○一頁
    反面）。
  4.證人丁○○於上開警詢及偵查中均陳稱，係於九十六年十月
    二十三日凌晨在斗六火車站前斗六計程車行碰到綽號「阿興
    」乙○○，才向其購買海洛因，然其原審審理時供稱有事先
    撥打電話予乙○○所持用之0000000000號行動電
    話購買毒品海洛因，先後說法明顯歧異；又購買毒品海洛因
    之價格究竟為一千元、五百元，或是原審審理中所稱之一千
    元，然僅交付七百元，亦有出入，是其證詞關於重要之交易
    過程、毒品價格部分，前後矛盾，顯有瑕疵存在。
  5.又證人丁○○於原審審理中所稱係先以其所持用00000
    00000號行動電話撥打給被告乙○○所持用之0000
    000000號行動電話，此部分雖與被告乙○○之自白相
    符；然而，被告乙○○於原審審理時供稱：伊綽號不是「興
    哥」，那天印象中丁○○是打0000000000的電話
    ，叫伊興哥，因為不認識，覺得很奇怪，先問丁○○人在那
    裡，騎機車去看這人是否認識，丁○○當時有向伊說要海洛
    因，因為不認識，身上也沒東西，後來回去問甲○○認不認
    識，甲○○好像說不認識。丁○○才說是一個叫阿凱的朋友
    ，甲○○說認識阿凱，然後伊才再次前往交易，前後二次約
    間隔一小時等語（見原審卷第一○三至一○五頁）。是被告
    乙○○所自白之交易過程，與證人丁○○所述不同，且丁○○並無提到有先後二次接觸，或等待交付毒品海洛因之時間
    ，則被告乙○○自白是否與事實相符而可採信，並非無疑。
  6.此外，復查卷附被告乙○○所持用0000000000號
    行動電話通聯譯文，於九十六年十月二十三日凌晨並無與丁○○所持用之0000000000號行動電話之通聯紀錄
    ，此有通聯譯文一份、錄音光碟及原審公務電話二份在卷可
    參（見偵字第五八○○號卷第九十頁、卷外證物袋、原審卷
    第一一九、一二五頁）。證人丁○○另於警詢及偵查中均陳
    稱，於九十六年十月二十三日上午有以其上開電話撥打被告
    乙○○所持用之0000000000號行動電話，委託戊○○聯絡購買安非他命事宜等情（見警卷第二三至二四頁、
    他字第九四八號偵卷第五二至五六頁），通聯譯文中確實有
    相關通聯紀錄與譯文存在，並無遺漏情形，兩相對照，應認
    為丁○○於九十六年十月二十三日凌晨並無與乙○○以電話
    先行聯繫。從而，丁○○之證詞與乙○○之自白，顯然與事
    實不符。
(三)證人丁○○雖於上開警詢證述：當時戊○○有在現場，有看
    到其與被告乙○○靠近等語，然證人戊○○於九十六年十月
    二十三日檢察官訊問時證述：「（你在今天被逮捕之前是否
    有見過「阿興」這個人？）有在天亮之前的凌晨，在斗六計
    程車行有看到『阿興』騎機車經過，『阿寬』（按：丁○○
    ）認出『阿興』」、「（今天凌晨你與『阿寬』遇到『阿興
    』時知不知道『阿寬』有跟『阿興』買毒品？）不知道，他
    們有無靠近我也沒有印象」等語（見他字第九四八號偵卷第
    五六頁），亦僅能證明丁○○與乙○○相遇，惟無法證明九
    十六年十月二十三日凌晨丁○○有撥打電話給乙○○，或向
    乙○○購買毒品之情事。
(四)是被告乙○○於原審雖坦承公訴意旨(二)所記載之行為，惟被
    告之自白，不得作為有罪判決之唯一證據，仍應調查其他必
    要之證據，以察其是否與事實相符，惟依據卷附通聯紀錄觀
    之，被告乙○○自白就重要交易過程有明顯不相符之處，其
    自白顯有疑義，難認與事實相符，揆諸上開最高法院判例意
    旨，不得據為認定犯罪事實唯一之基礎。又就證人丁○○之
    證述，亦有前開之瑕疵可指，所述是否即為事實，存有疑義
    ；另戊○○之陳述亦無法明確證明丁○○有向乙○○購買海
    洛因，均尚不足以使本院確信被告乙○○有公訴意旨(二)所載
    之販賣第一級毒品海洛因犯行。
(五)被告乙○○遭查扣之第一級毒品海洛因三包（合計毛重○點
    九八公克，合計淨重○點四○公克），經送請法務部調查局
    鑑定結果，含有第一級第六項毒品海洛因成分，有該局九十
    六年十一月二十三日調科壹字第○九六二三○七九二一○號
    鑑定書一份可憑（見原審卷第一五八頁），雖被告乙○○陳
    稱係甲○○交付供販買使用，然為甲○○所否認，是無從證
    明係供販賣他人所用，又乙○○本身亦有施用海洛因之前科
    紀錄，此有臺灣高等法院被告前案紀錄表一份附卷足參，是
    扣案注射針筒（未開封）一支、生理食鹽水注射液1瓶、分
    裝鏟一支，被告乙○○供陳係為個人使用，並非不足採信，
    因此尚難據此認定被告乙○○有公訴意旨(二)所載之販賣第一
    級毒品犯行。乙○○於本院辯無此部分犯行，尚堪以憑信。
八、關於被告甲○○所涉公訴意旨(二)部分：
(一)共同被告乙○○之指述：
  1.於九十六年十月二十三日警詢時供陳：「自九十六年十月十
    四日起，甲○○叫我到雲林縣斗六市鎮○里○○路八六號九
    樓之一室租屋處所，他說：『我知道你現在沒錢，很艱苦，
    可以過來幫他的忙（意指拿藥仔給對方，並向對方收錢之後
    ，再將錢交給他），如欠生活開銷費用或要吸食施打毒品海
    洛因，他可以幫我並拿給我』」等語（見警卷第七頁）。
  2.於九十六年十一月二十七日檢察官訊問時陳稱：「（丁○○
    說你們被警查獲前的凌晨在路邊，他有遇到你，向你買毒品
    一千元？）有。丁○○是在火車站的計程車行遇到我，我拿
    一千元的海洛因給他，他拿七百元給我，當時甲○○也在場
    。那一次是丁○○打電話給我，他叫我阿興，我覺得奇怪」
    、「（你與甲○○是騎機車經過該處？）一開始是我一個人
    經過，後來他又打電話進來，我與甲○○經過之後，才把毒
    品交給他」、「（你有承認你有在當天凌晨，與甲○○賣毒
    品海洛因給丁○○？）我承認。但是七百元現場甲○○就收
    走了」等語（見偵字第五八○○號卷第一二一頁）。
  3.於九十八年三月二十五日準備程序時供陳：「（在九十六年
    十月二十三日凌晨有到斗六計程車行去遇到丁○○？）那時
    候有」、「（那時候是否有電話先聯絡？）我忘記了，好像
    是臨時遇到的」、「（甲○○有無跟你一起去？）我印象中
    那天好像沒有去的樣子」等語（見原審卷第六一頁反面至第
    六二頁）。
  4.於原審九十八年四月七日審理時亦指證：其為被告甲○○販
    賣毒品海洛因，並九十六年十月二十三日凌晨因為不認識丁○○，而打電話或返回租屋處詢問甲○○是否可以販賣海洛
    因給丁○○，其間相差約一小時，然第二次到場時丁○○只
    有七百元，其無法作主所以要詢問甲○○，不是當場問就是
    打電話，關於甲○○是否一同前往販賣予丁○○等情，其已
    經無法確認等語（見原審卷第一○四頁反面至第一○七頁）
    。
(二)關於被告甲○○是否有一同前往及在場等重要情節，共同被
    告乙○○之說詞，前後數次存有差距，顯有瑕疵。此外，乙○○就是否與丁○○以行動電話聯繫，兩人前後證述均有不
    一，從「偶然相遇」到「事先有以電話聯絡」，又依據卷內
    乙○○所持用行動電話之相關通聯紀錄，查無與丁○○之通
    話紀錄，此有卷附0000000000號通聯紀錄一份、
    錄音光碟及原審公務電話二份可憑（見偵字第五八○○號卷
    第九十頁、卷外證物袋、原審卷第一一九、一二五頁），是
    其等之說法與事實不符，均有可議。
(三)此外，復觀上開0000000000號通聯紀錄，亦無所
    謂乙○○所述撥打電話向甲○○詢問等通聯紀錄，依乙○○
    所證，其有返回甲○○租屋處向甲○○詢問，則其第二次再
    前往交付毒品之地點，發現丁○○只有七百元時，如無以電
    話詢問之紀錄，應是當面詢問甲○○。然參照證人丁○○於
    上開警詢、偵查中或是原審審理中之證述，無論是九十六年
    十月二十三日凌晨二點左右在斗六火車站前斗六計程車行碰
    到綽號「阿興」乙○○，或事先有先撥打電話000000
    0000號行動電話聯繫對象均是乙○○，雖表示之前購買
    毒品時曾聽過綽號「阿凱」男子說過是「忠義」，但直至九
    十六年十月二十三日被警察查獲前都沒有見過甲○○等語（
    見原審卷第九五至九八頁反面），均無提到交易時甲○○在
    場，亦未提到與乙○○有二次接觸，或有等待交付毒品之時
    間，顯與乙○○證述不符，益徵乙○○證述具有瑕疵，存在
    諸多疑點，難認與事實相符；同時，由證人丁○○之證述，
    也無法直接指證甲○○有何共同販賣第一級毒品海洛因之行
    為。另證人戊○○上開證述，關於丁○○是否與乙○○接觸
    購毒都無法確定，更遑論證述丁○○確實有向甲○○購買毒
    品海洛因等情。
(四)綜合上開各節，被告甲○○堅詞否認有與乙○○共犯公訴意
    旨(二)犯行，且乙○○指述，復有前述矛盾及可疑之處，難認
    與事實相符，而得據為不利甲○○之認定，且證人丁○○、
    戊○○之證詞，均無法直接證明甲○○有與乙○○共同販賣
    第一級毒品海洛因之犯行。另關於扣案物之說明已如前述，
    於此不贅。是尚難認定被告甲○○有共犯公訴意旨(二)所載之
    販賣第一級毒品犯行。
九、綜上，檢察官所指證人己○○、丁○○於警詢與檢察官訊問
    之證述筆錄，屬於施用毒品者之單一指述，且存有上開明顯
    矛盾與瑕疵，仍有合理懷疑存在，而被告乙○○之自白供述
    與證詞，亦有前後不一，與證人證述、通聯紀錄不相符合之
    情形，亦無法說服本院得出被告甲○○個人或與被告乙○○
    有共同販賣第一級毒品之有罪心證，即檢察官所指被告二人
    販賣海洛因之犯行，仍有合理懷疑存在，其證明自難謂已達
    一般人可確信其為真實，已超越合理懷疑之程度。此外，本
    院復查無其他證據足以證明被告確有公訴人所指之販賣第一
    級毒品海洛因犯行，被告之行為既屬不能嚴格證明，基於「
    罪疑為輕」之原則，應認為不能證明被告犯罪。
十、原審因而諭知被告甲○○、乙○○均無罪，並無不合。檢察
    官上訴意旨仍執前詞指摘原判決諭知被告無罪為不當，非有
    理由，應予駁回。
據上論結，應依刑事訴訟法第三百六十八條，判決如主文。
本案經檢察官郭珍妮到庭執行職務。
中    華    民    國    98    年    8     月    20    日
                  刑事第四庭    審判長法  官  吳志誠
                                      法  官  陳珍如
                                      法  官  高明發
以上正本證明與原本無異。
檢察官如不服本判決應於收受送達後10日內向本院提出上訴書狀
，其未敘述上訴理由者，並得於提起上訴後10日內向本院補提理
由書。
                                      書記官  歐貞妙
中    華    民    國    98    年    8     月    21    日


司法院資訊處製作；財團法人民間司法改革基金會備份。
